臺灣臺南地方法院民事判決　　　　　　　100年度訴字第921號
原　　　告　李振益
訴訟代理人　李逢民
被　　　告　謝佐政
訴訟代理人　蘇明道律師
上當事人間請求債務人異議之訴事件，經本院於民國100年8月31
日言詞辯論終結，判決如下：
    主    文
原告之訴駁回。
訴訟費用新臺幣玖仟肆佰柒拾元由原告負擔。
    事實及理由
一、原告起訴主張：
  (一)本件被告於前案主張坐落在臺南市○○區○○段1017之1地
    號、地目建、面積173.27平方公尺之土地（下稱系爭土地）
    為其所有，而系爭土地上有原告繼承取得面積36.82平方公
    尺之建物、42.61平方公尺之庭院、0.71平方公尺之鐵門、
    圍牆，無權占用系爭土地，被告對原告提起拆屋還地訴訟，
    經本院柳營簡易庭97年度營訴字第1號判決原告應將前開地
    上物拆除，並將系爭土地交還被告，履行期間為2年6月，且
    於民國97年5月30日確定，被告並以前開確定判決為執行名
    義聲請強制執行，現由本院99年度司執字第104842號強制執
    行案件受理中。而被告於99年12月2日10時47分許，未經原
    告同意，擅自拆解原告所架設之水槽，且於拆除水槽同時使
    原告所有之房屋瓦片掉落數片，致該水槽及掉落之屋瓦均不
    堪使用，足生損害於原告，案經臺灣臺南地方法院檢察署檢
    察官以100年度調偵字第672號提起公訴，並由本院100年度
    易字第733號審理中。因被告上開行為有損原告權益及公平
    原則，本院99年度司執字第104842號強制執行程序應予撤銷
    ，為此依強制執行法第14條第1項之規定提起本件訴訟，並
    求為判決如聲明所示。
  (二)聲明：本院99年度司執字第104842號強制執行程序應予撤銷
    。
  (三)對被告抗辯所為之陳述：
    1.因被告所涉刑事毀損案件尚在訴訟進行中，在尚未宣判前
      ，有停止執行之必要。
    2.原告懷疑被告就其登記取得系爭土地並無合法權源。
    3.水槽3、4公尺長，不可能以鐵線綁住，屋瓦當時有掉落4
      、50片以上。
二、被告方面則請求駁回原告之訴，並以下列情詞置辯：
  (一)被告在本院100年度易字第733號刑事案件已經認罪。
  (二)被告鬆開原告綁在被告遮雨棚下鐵柱之鐵線，導致排水槽掉
    落地上。
三、本院之判斷：
  (一)本件被告於前案主張原告無權占用系爭土地，因而訴請本院
    柳營簡易庭以97年度營訴字第1號民事判決判決原告應將無
    權占用系爭土地之地上物拆除，並將系爭土地交還被告，該
    判決並於97年5月30日確定。嗣被告以上開確定判決為執行
    名義，向本院民事執行處聲請對原告強制執行拆除地上物返
    還系爭土地，現於本院99年度司執字第104842號拆屋還地強
    制執行事件執行中等情，業經本院依職權調取前揭本院柳營
    簡易庭民事判決及本院99年度司執字第104842號強制執行事
    件卷宗核閱無訛，並為兩造所不爭執，堪認此部分之事實為
    真實。
  (二)至原告主張被告於99年12月2日，未經原告之同意，擅自拆
    解原告所架設之水槽，且於拆除水槽同時使原告所有之房屋
    瓦片掉落數片，致該水槽及掉落之屋瓦均不堪使用，足生損
    害於原告，案經臺南地方法院檢察署檢察官以100年度調偵
    字第672號提起公訴，並由本院100年度易字第733號審理中
    。因被告所為，有損原告權益及公平原則，本院99年度司執
    字第104842號強制執行事件之執行程序應予撤銷等語，則為
    被告所否認，並以前詞置辯，經查：
    1.按執行名義成立後，如有消滅或妨礙債權人請求之事由發
      生，債務人得於強制執行程序終結前，向執行法院對債權
      人提起異議之訴。如以裁判為執行名義，其為異議原因之
      事實發生在前訴訟言詞辯論終結後者，亦得主張之，強制
      執行法第14條第1項定有明文。又所謂消滅債權人請求之
      事由，例如清償、提存、抵銷、免除、混同、債權讓與、
      債務承擔、更改、消滅時效完成、解除條件成就、契約解
      除或撤銷、另訂和解契約，或其他類此之情形。所謂妨礙
      債權人請求之事由，例如債權人同意延期清償、債務人行
      使同時履行抗辯權等（最高法院98年度台上字第1899號判
      決要旨參照）。
    2.被告雖於本院柳營簡易庭97年度營訴字第1號拆屋還地事
      件確定判決之執行名義成立後，未經原告之同意，擅自拆
      解原告所架設之水槽，且於拆除水槽同時使原告所有之房
      屋瓦片掉落數片，致該水槽及掉落之屋瓦為不堪使用，足
      生損害於原告，惟被告之上開行為，揆諸前開法文說明，
      核非屬強制執行法第14條第1項所定之消滅或妨礙被告請
      求之事由，原告自不得據以請求撤銷本院99年度司執字第
      104842號強制執行事件之執行程序。
    3.此外，原告雖另主張被告就登記取得系爭土地並無合法權
      源，且本院柳營簡易庭97年度營訴字第1號確定判決就系
      爭土地所有權之問題並未作認定云云，然原告就其主張並
      未提出任何證據以實其說，況原告之上開主張亦屬執行名
      義成立前之事由，亦非強制執行法第14條第1項所定之消
      滅或妨礙被告請求之事由。
  (三)綜上所述，原告所據提起本件債務人異議之訴之事由，均非
    屬強制執行法第14條第1項所定之於執行名義成立後所得消
    滅或妨礙被告請求之事由，是原告提起本件債務人異議之訴
    ，請求撤銷本院99年度司執字第104842號強制執行事件之執
    行程序，為無理由，應予駁回。
四、另按訴訟費用由敗訴之當事人負擔，又法院為終局判決時，
    應依職權為訴訟費用之裁判，民事訴訟法第78條、第87條第
    1項分別定有明文。查本件訴訟費用為原告支出之第一審裁
    判費9,470元，依法應由敗訴之原告負擔，爰依職權確定如
    主文第2項所示。
五、結論：本件原告之訴為無理由，依民事訴訟法第78條、第87
    條第1項，判決如主文。
中    華    民    國   100    年    9     月    14    日
                    民事第三庭  法  官  張家瑛
以上正本係照原本作成。
如對本判決上訴，須於判決送達後20日內向本院提出上訴狀。如
委任律師提起上訴者，應一併繳納上訴審裁判費。
中    華    民    國   100    年    9     月    14    日
                                書記官  吳俊達